臺灣彰化地方法院刑事判決　　　　　　　　　　　　九十三年度簡上字第一一九號
　　公　訴　人　臺灣彰化地方法院檢察署檢察官
　　上　訴　人
　　即　被　告　甲○○○
右列上訴人因違反家庭暴力防治法案件，不服本院九十三年度斗簡字第二六五號九十
三年八月三十日第一審判決（聲請案號：九十三年度偵字第三七七、三七八號），本
院管轄之第二審合議庭依第一審通常審判程序判決如左︰
    主  文
原判決撤銷。
甲○○○無罪。
    理  由
一、按對於簡易判決之上訴，準用刑事訴訟法第三編第一章及第二章之規定。管轄第
    二審之地方法院合議庭受理簡易判決上訴案件，應依通常程序審理，其認案件有
    刑事訴訟法第四百五十二條之情形者，應撤銷原判決，逕依通常程序為第一審判
    決，法院辦理刑事簡易程序案件應行注意事項第十四點定有明文，合先敘明。
二、公訴意旨略以：被告甲○○○係告訴人乙○○之兄嫂，二人間具有家庭暴力防治
    法第三條第四款所定四親等以內旁系姻親之家庭成員關係。被告明知台灣彰化地
    方法院已於民國九十二年五月十五日核發九十二年度家護字第二００號通常保護
    令，禁止其對告訴人乙○○實施身體或精神上不法侵害之行為，保護令有效期間
    為十月。詎其於九十二年九月十九日下午二十時三十分許，在彰化縣社頭鄉○○
    村○○路二十九號二人共居之住處庭院旁，因細故持棍棒毆打告訴人乙○○，致
    告訴人乙○○受有鼻部擦傷一點五乘一公分、右肘部擦傷一乘零點六公分等傷害
    （傷害部分業已撤回告訴）；復另行起意，於九十二年十月六日上午八時三十分
    許，在同一處所，基於傷害之犯意與告訴人乙○○推擠拉扯，致告訴人乙○○受
    有左手前臂瘀血二乘一公分之傷害（傷害部分業已撤回告訴），二次對告訴人乙
    ○○為身體上之不法侵害，而違反保護令。因認被告涉犯違反家庭暴力防治法第
    五十條第一款之違反保護令罪嫌。
三、按犯罪事實應依證據認定之，無證據不得認定犯罪事實，又不能證明被告犯罪者
    ，應諭知無罪之判決，此於刑事訴訟法第一百五十四條第二項及同法第三百零一
    條第一項分別定有明文。又事實之認定，應憑證據，如未能發現相當證據，或證
    據不足以證明，自不能以推測或擬制之方法，以為裁判基礎。再告訴人之告訴，
    係以使被告受刑事訴追為目的，是其陳述是否與事實相符，仍應調查其他證據以
    資審認，又認定犯罪事實所憑之證據，雖不以直接證據為限，間接證據亦包括在
    內，然而無論直接或間接證據，其為訴訟上之證明，均須達於通常一般之人均不
    致於有所懷疑，而得確信其為真實之程度，始得據為有罪之認定；又查刑事訴訟
    法第一百六十一條已於九十一年二月八日修正公布，修正後同條第一項規定：檢
    察官就被告犯罪事實，應負舉證責任，並指出證明之方法。因此，檢察官對於起
    訴之犯罪事實，應負提出證據及說服之實質舉證責任。倘其所提出之證據，不足
    為被告有罪之積極證明，或其闡明之證明方法，無從說服法官以形成被告有罪之
    心證，基於無罪推定之原則，自應為被告無罪判決之諭知。最高法院分別著有四
    十年臺上字第八六號、五十二年臺上字第一三００號、七十六年臺上字第四九八
    六號、九十二年度台上字第一二八號判例可資參照。
四、本件公訴人認被告涉有違反保護令罪嫌，係以告訴人乙○○之指訴、證人劉守之
    證述、驗傷診斷書、及被告坦承於九十三年十月六日與告訴人發生拉扯等情為其
    論據。訊據被告堅決否認有何違反保護令犯行，辯稱：並未毆打告訴人，只有一
    次因為紙箱擋路問題與告訴人拉扯紙箱等語，經查：卷附二件驗傷診斷書僅足以
    證明告訴人受傷之事實，且依該二件診斷書之記載，告訴人所受傷害分別為：（
    １）鼻部擦傷一點五乘一公分、右肘部擦傷一乘零點六公分；（２）左手前臂瘀
    血二乘一公分，其所受傷害均甚輕微，造成該傷害之原因亦有各種可能，僅以該
    診斷書無從證明該輕微傷害係何人所為。又告訴人於警詢時稱：被告於九十三年
    九月十九日用木棍打我，於九十三年十月六日用塑膠水瓢打我等語，於本院審理
    時先稱：九十二年九月十九日當天，被告看到我就要打，我不知道為什麼，是拿
    一支木棍和一支不明的東西打我，九十二年十月六日被告用棍子打我等語，經進
    一步詢問：為何在九十二年十月六日之警詢說用塑膠水瓢打你？則稱：也有用木
    棍，也有用塑膠水瓢，被告常常打我，用什麼方式我已經忘記了等語，所以告訴
    人對於被告究竟以何方式毆打之重要情節，前後所述並不相符，而以忘記了作為
    所述不符之理由，其所述是否真實已有可疑，又證人即告訴人之父劉守於偵查中
    雖稱：都是甲○○○打的等語，但僅此一語之供述，別無其他證述，對於其是否
    親身目擊、在何種情形下目擊、目擊之經過情形如何，檢察官均未多作詢問，證
    人劉守亦未為其他證述，且證人劉守雖係被告之公公，但卻是告訴人乙○○之父
    親，其與女兒即告訴人之關係自較與外籍兒媳婦即被告之關係緊密親切，其所述
    有否偏頗，亦有可疑，另證人即被告之夫、告訴人之兄丙○○於偵查中及本院審
    理時稱：是被告在餵小孩喝奶時，告訴人跑來拉被告頭髮，另一次是被告要把擋
    路之紙箱移開，告訴人不讓被告移開而拉扯等語，可見告訴人及證人劉守所述，
    與證人丙○○所述，二者完全不同，告訴人及證人劉守所述情節，是否與事實相
    符，顯有合理性可疑之處，所以也不能以告訴人先後不一之陳述及證人劉守不明
    確之證述，作為不利被告之認定；又被告雖坦承曾與告訴人因紙箱問題拉扯等情
    ，但於偵查中及本院審理時均稱：僅拉扯紙箱，未碰觸告訴人等語（見九十二年
    十二月十九日偵訊筆錄，及本院審理筆錄），亦不能以此推測或擬制被告有傷害
    告訴人之犯行。又被告雖於上述時、地與告訴人發生爭執，但上述保護令未禁止
    被告與告訴人接觸、交往，且被告與告訴人為姑嫂親戚，又居處隔壁，難免接觸
    、交往，上述時、地之爭執，究係何人主動造成，顯有可疑，已如前述，亦不能
    因而推測或擬制被告有故意對告訴人做身體上或精神上不法侵害之犯行，此外，
    公訴人復未提出其他積極證據證明被告確有違反保護令之犯行，本案尚未達於通
    常一般之人均不致有所懷疑，得確信其為真實之程度，而有合理性懷疑之存在，
    本院無從形成有罪之確信，所以不能證明被告犯罪，揆諸上述說明，基於無罪推
    定之原則，自應為被告無罪判決之諭知。原審對於上訴人即被告以違反保護令論
    罪科刑，自有未洽，上訴人即被告上訴謂原判決有所違誤，請求撤銷，為有理由
    ，應由本院準用刑事訴訟法第三百六十九條第二項規定，依第一審通常審判程序
    改判。
據上論斷，應依刑事訴訟法第四百五十五條之一第一項、第三項、第三百六十九條第
一項前段、第二項、第三百六十四條、第四百五十二條、第三百零一條第一項，判決
如主文。
本案經檢察官郭棋湧到庭執行職務。
中    華    民    國    九十四      年      一      月        六        日
                                臺灣彰化地方法院刑事第三庭
                                    審判長法官  余  仕  明
                                    法      官  游  秀  雯
                                    法      官  簡  婉  倫
右正本證明與原本無異。
如不服本判決，應於判決送達後十日內向本院提出上訴狀( 須附繕本 )。
告訴人或被害人對於判決如有不服具備理由請求檢察官上訴者，其上訴期間之計算係
以檢察官收受判決正本之日期為準。
                                    法院書記官  梁  高  賓
中    華    民    國    九十四      年      一      月        七        日
